【裁判字號】    97,破抗,1
【裁判日期】    970424
【裁判案由】    破產宣告
【裁判全文】
臺灣高等法院花蓮分院民事裁定          97年度破抗字第1號
抗  告  人
即  聲請人  熙固．達娜即周清.
上列抗告人聲請破產宣告事件，對於中華民國97年1月14日臺灣
花蓮地方法院96年度破字第9號裁定提起抗告，本院裁定如下：
    主  文
抗告駁回。
抗告訴訟費用由抗告人負擔。
    理  由
一、本件聲請及抗告意旨略以：聲請人於民國（下同）94年間因
    被惡劣廠商騙取加盟金新台幣（下同）300多萬元，又被經
    銷商騙取50多萬元，致所營事業週轉不靈，只好到處借貸，
    因此積欠無擔保債權人共約400餘萬元之債務，另聲請人雖
    有房屋一棟、土地一筆，然聲請人尚積欠房屋貸款約450多
    萬元，聲請人所有財產已不足以支付該等債權，惟上述不動
    產經債權人聲請拍賣後，經法院核定拍賣價為6,427,636元
    ，故於清償抵押借款450萬元後，尚約有200萬元可清償無擔
    保債權人，爰依破產法之規定，請求准予宣告破產。原裁定
    以其財產應足堪清償所負債務，而駁回其聲請，抗告人則以
    抗告人尚須扶養2名幼子，並照顧年邁的直系血親尊親屬，
    其夫目前從事電動代步車買賣工作收入不甚穩定，每月縱能
    多出數千元以清償債務，僅就利息部分已無法清償完畢，遑
    論本金，就目前及未來經濟情況，實無力清償高額本金及不
    斷增長之利息甚明，爰請求依法廢棄原裁定，併宣告抗告人
    破產等語。
二、按破產係對債務人不能清償債務者宣告之；破產宣告時屬於
    破產人之一切財產，及將來行使之財產請求權，破產宣告後
    ，破產終結前，破產人所取得之財產，為破產財團；財團費
    用及財團債務，應先於破產債權，隨時由破產財團清償之，
    另在破產宣告前，對於債務人之財產有質權、抵押權或留置
    權者，就其財產有別除權；有別除權之債權人，不依破產程
    序而行使其權利，破產法第57條、第82條第1項、第97條、
    第108條分別定有明文。又稅捐之徵收，優先於普通債權，
    為稅捐稽徵法第6條第1項所明定，故破產宣告前之稅捐，屬
    有優先受償之破產債權。而破產程序乃為債務人在經濟發生
    困難，而無法以清償能力對全部債權人清償時，強制將全部
    財產依一定程序為變價及公平分配，使全部債權人滿足其債
    權為目的之一般執行程序。故聲請宣告破產事件，需破產人
    財產扣除有別除權之債權及財團費用後，尚有餘額可供債權
    人分配，方有宣告破產之實益，倘債務人確係毫無財產可構
    成破產財團，或債務人之財產不敷清償破產財團之費用及財
    團之債務，無從依破產程序清理其債務時，得以無宣告破產
    之實益，裁定駁回聲請（司法院25年院字第1505號解釋及最
    高法院91年台抗字第60號裁定參酌）。
三、本件抗告人聲請破產宣告，業於原法院提出債權人清冊、財
    產清冊、花蓮縣吉安鄉○○段516地號、吉興段190建號之土
    地及建物登記謄本、臺灣花蓮地方法院民事執行處核定不動
    產拍賣最低價額通知函等件為證，本院並依職權調閱聲請人
    以同一事由向原法院聲請破產宣告之96年度破字第7號案卷
    及96年執字第7864號卷宗。經查，抗告人至96年7月26日止
    尚積欠房屋稅達4,776元，所為負責人之馬躍股份有限公司
    至96年8月23日止亦欠稅達26,136元。其第一順位抵押債權
    人兆豐銀行向執行法院請求執行之金額為4,521,170元（尚
    未計算利息及違約金），所繳交之執行費為36,169元；第二
    順位抵押債權人建迪企業股份有限公司請求參與分配之金額
    為404, 866元（尚未計利息及違約金）。而抗告人所有之房
    地，第一次拍賣底價為6,427,636元，然經過二次減價拍賣
    後，仍未拍定，現以4,930,000元公告應買中等情，有原法
    院96年度破字第7號案卷、96年執字第7864號卷可稽，抗告
    人之不動產縱能以4,930,000元拍定，扣除稅款4,776元、26
    ,136 元，有擔保之債務款4,557,339元（4,521,170+36,169
    ）、404,866元後，已為負數（4,930,000-4,776-26,136-4,
    557,339-404,866＝-63,117），根本無財產足以組成破產財
    團，依上說明，自無宣告破產之實益，抗告人聲請宣告破產
    ，應無理由，原裁定予以駁回，理由雖不相同，但結論則無
    異。至於抗告人主張原法院未開庭訊問抗告人，未給予抗告
    人說明之機會云云，惟破產程序性質上為非訟事件，破產法
    第63條第2項亦規定，法院在裁定前「得」依職權為必要之
    調查，並傳訊債務人等語，並無「應」傳訊債務人之規定，
    則原審法院依職權調查後，認無開庭或傳訊抗告人到庭說明
    之必要，於法並無不合，抗告意旨指摘原裁定不當，求予廢
    棄，委無理由，應予駁回。
四、據上論結，本件抗告為無理由，爰裁定如主文。
中    華    民    國    97    年    4     月    24    日
                     審判長法  官  何方興
                           法  官  王紋瑩
                           法  官  林鳳珠
正本係照原本作成。
本裁定除以適用法規顯有錯誤為理由，並經本院許可外，不得再
抗告。如提起再抗告，應於收受後10日內委任律師為訴訟代理人
向本院提出再抗告狀。並繳納再抗告費新台幣１千元。
                           書記官  陳有信
中    華    民    國    97    年    4     月    24    日


司法院資訊處製作；財團法人民間司法改革基金會備份。
